臺灣高等法院臺南分院刑事判決　　　　100年度上訴字第254號
上　訴　人　臺灣臺南地方法院檢察署檢察官
被　　　告　吳冠霖
指定辯護人　本院公設辯護人郭忠生
上列上訴人因被告強盜案件，不服臺灣台南地方法院99年度訴字
第430號中華民國99年12月23日第一審判決 （起訴案號：臺灣台
南地方法院檢察署99年度偵字第1920號），提起上訴，本院判決
如下：
    主  文
上訴駁回。
    理  由
一、依刑事訴訟法第350條、第361條、第362條、第367條規定，
    不服地方法院之第一審判決而上訴者，須提出上訴書狀，並
    應敘述具體理由，為上訴必備之程式；其所提出之書狀未敘
    述上訴理由，或僅曾以言詞陳述上訴理由者，均應於上訴期
    間屆滿後20日內補提理由書於第一審法院。第一審法院經形
    式審查，認逾期未補提上訴理由者，應定期間先命補正；逾
    期未補正者，為上訴不合法律上之程式，應以裁定駁回。倘
    已提出上訴理由，但所提非屬具體理由者，則由第二審法院
    以上訴不合法律上之程式，判決駁回。而所謂具體理由，必
    係依據卷內既有訴訟資料或提出新事證，指摘或表明第一審
    判決有何採證認事、用法或量刑等足以影響判決本旨之不當
    或違法，而構成應予撤銷之具體事由，始克當之（例如：依
    憑證據法則具體指出所採證據何以不具證據能力，或依憑卷
    證資料，明確指出所為證據證明力之判斷如何違背經驗、論
    理法則）；倘僅泛言原判決認定事實錯誤、違背法令、量刑
    失之過重或輕縱，而未依上揭意旨指出具體事由，或形式上
    雖已指出具體事由，然該事由縱使屬實，亦不足以認為原判
    決有何不當或違法者（例如：對不具有調查必要性之證據，
    法院未依聲請調查亦未說明理由，或援用證據不當，但除去
    該證據仍應為同一事實之認定），皆難謂係具體理由，俾與
    第二審上訴制度旨在請求第二審法院撤銷、變更第一審不當
    或違法之判決，以實現個案救濟之立法目的相契合，並節制
    濫行上訴（ 最高法院97年度台上字第892號刑事判決意旨參
    照）。
二、本件檢察官上訴意旨以：本件被告吳冠霖為累犯，有多名被
    害人受害，且被告未賠償被害人等之損失，原審判決被告吳
    冠霖有期徒刑7年6月，顯然過輕，爰依法提起上訴云云。
三、經查：
（一）被告吳冠霖（綽號「阿凱」）前因重利案件，經法院判決
      處有期徒刑3月確定 ，甫於98年3月4日易科罰金執行完畢
      ，猶不知悔改。緣吳冠霖因與陳秀麗先前有金錢借貸關係
      ， 得知陳秀麗常與較為年長友人至臺南市○區○○路619
      巷12號處打麻將，得手較易，竟與吳炳昌共同基於意圖為
      自己不法所有之犯意聯絡，計畫至上址洗劫財物，遂於99
      年1月23日21時45分許 ，先由吳炳昌以「阿凱朋友」名義
      ，持吳冠霖所使用之0000000000號行動電話撥打至陳秀麗
      使用之0000000000號行動電話，向陳秀麗佯稱要清償先前
      所借金錢並表示自己已到達該處，要求陳秀麗至屋外收受
      款項，陳秀麗不疑有他開門後，吳冠霖旋即與吳炳昌分持
      不具殺傷力，但客觀上已足以對人之生命身體安全構成威
      脅，且具有危險性而供兇器使用之玩具手槍各1把 （槍枝
      管制編號分別為0000000000號、0000000000號）進入屋內
      ，嚇令在場之陳秀麗、杜涂淑真、蔡懿梅及田荷君等人「
      不要動、趴下」，至使陳秀麗等人不能抗拒後，強盜如附
      表所示之財物，得手後旋即分別騎乘機車逃逸，並相約在
      臺南市○區○○路二段196號前會合 ，再返回臺南市○區
      ○○路二段196號7樓之3吳冠霖住處分贓。嗣經警於99年1
      月25日15時30分許，持本院核發之搜索票，搜索吳冠霖住
      處，發現已遭撕毀，內有陳秀麗簽名之電話單、並扣得吳
      冠霖所有供犯案之玩具手槍2把，及於同日19時45分，至
      吳炳昌位於臺南市○○路○段703巷7之1號2樓住處，扣得
      贓款新臺幣（下同）10,500元，始查知上情。
（二）上開犯罪事實，業據被告吳冠霖坦承不諱，核與證人即共
      犯吳炳昌、證人陳秀麗、杜涂淑真、蔡懿梅及田荷君於警
      詢之證述情節相符 ，並有扣案之玩具手槍2把（經原審法
      院勘驗，認依其質地堅硬之金屬材質，足為兇器）、贓款
      10,500元、陳秀麗持用之0000000000通聯調閱查詢單、臺
      南市警察局第六分局大林派出所刑案現場測繪圖、刑案現
      場照片2張、0123專案蒐證照片4張（即已遭撕毀內有陳秀
      麗簽名之電話單 ）、搜索查證之照片7張、內政部警政署
      刑事警察局99年2月25日刑鑑字第0990017260號鑑定書等
      在卷可稽，足徵被告上揭自白核與事實相符，應堪採信。
      本件事證明確，被告上開犯行均堪認定，應依法論科。
（三）原審法院認被告吳冠霖對陳秀麗、杜涂淑真及蔡懿梅所為
      ，均係犯刑法第330條第1項之攜帶兇器強盜罪，對田荷君
      所為，則係犯刑法第330條第2項 、第1項之攜帶兇器強盜
      未遂罪。被告吳冠霖與共犯吳炳昌就上開犯行，有犯意聯
      絡及行為分擔，均為共同正犯。被告以一強盜行為，同時
      強盜陳秀麗等人財物既遂及未遂，侵犯不同人法益，觸犯
      構成要件相同之罪名，為想像競合犯，應從重論以加重強
      盜既遂罪1罪。又被告吳冠霖前因重利案件，經法院判決
      處有期徒刑3月確定，於98年3月4日執行完畢，有被告前
      案紀錄表在卷可參，其受有期徒刑之執行完畢，5年內故
      意再犯本件有期徒刑以上之罪，為累犯，應依刑法第47條
      第1項之規定加重其刑。爰審酌被告吳冠霖前已有詐欺及
      重利等財產犯罪之前科紀錄，素行已然不佳，且正值年輕
      力壯，縱急需用錢，亦應循正途取財，竟起貪念，進而邀
      同共犯吳炳昌持兇器強盜，造成被害人等心理受到嚴重驚
      嚇，財物上亦受到相當之損失，殊屬不該，惟被告犯後自
      始即坦認犯行，態度良好，且犯案時尚未使用暴力，部分
      贓款亦經吳炳昌主動交由警察扣案，被害人所受損失可稍
      獲彌補等一切情狀，量處有期徒刑7年6月，並沒收扣案之
      未具殺傷力玩具手槍2把、及未扣案之0000000000號行動
      電話（含SIM卡）。原審法院已詳敘認定上訴人犯罪事實
      之理由、證據及量刑審酌之事由，從形式上予之審查，並
      無違背法令之情形。
（五）上訴人即檢察官雖以前揭情詞提起上訴，惟查：按量刑乃
      法院為求個案裁判之妥當性，在法律秩序之理念、法律感
      情及比例原則等規範內，有自由裁量之權限，倘其未有逾
      越法律所規定之範圍，或濫用其權限，即不得任意指摘為
      違法。原審法院業已詳為審酌被告素行不佳，不循正途取
      財造成被害人等受驚嚇及財物受損之犯罪動機、目的、手
      段及所生危害，犯後自始坦認犯行之態度，雖未和解但經
      吳炳昌主動交出部分贓款，使被害人所受損失可稍獲彌補
      等一切情狀，而量處有期徒刑7年6月，尚與罪刑相當原則
      無違。上訴意旨以被告未賠償被害人等之損失云云，尚不
      足以影響原判決量刑之本旨，亦難謂原審法院有何裁量權
      濫用之虞。是上訴意旨形式上雖已指出上開具體事由，然
      該等事由縱使屬實，亦不足以認為原判決關於量刑有何不
      當或違法。揆諸上揭說明，本件上訴不合上訴之法定要件
      ，應予駁回，並不經言詞辯論為之。
四、依刑事訴訟法第367條前段、第372條，判決如主文。
中    華    民    國   100    年    5     月    2     日
                   刑事第三庭   審判長法  官  陳義仲
                                      法  官  張季芬
                                      法  官  蔡勝雄
以上正本證明與原本無異。
如不服本判決應於收受送達後10日內向本院提出上訴書狀，其未
敘述上訴理由者，並得於提起上訴後10日內向本院補提理由書（
均須按他造當事人之人數附繕本）「切勿逕送上級法院」。
                                      書記官  汪姿秀
中    華    民    國   100    年    5     月    2     日
附錄本判決論罪科刑法條：
中華民國刑法第330條
（加重強盜罪）
犯強盜罪而有第321條第1項各款情形之一者，處7年以上有期徒
刑。
前項之未遂犯罰之。